臺灣彰化地方法院刑事判決　　　　　　　 96年度訴字第120號
公　訴　人　臺灣彰化地方法院檢察署檢察官
被　　　告　乙○○
選任辯護人　陳孟萱律師
被　　　告　甲○○
選任辯護人　劉瑩玲律師
上列被告等因違反槍砲彈藥刀械管制條例等案件，經檢察官提起
公訴（九十五年度偵字第一０六二九號），本院判決如下：
    主    文
乙○○共同未經許可，持有手槍，處有期徒刑伍年貳月，併科罰
金新臺幣拾萬元，罰金如易服勞役，以新臺幣壹仟元折算壹日；
扣案之捷克ＣＺ廠一００型口徑九ｍｍ制式半自動手槍壹支（含
彈匣貳個，槍枝管制編號0000000000號）及口徑九ｍ
ｍ制式子彈拾顆均沒收；又共同以脅迫使人行無義務之事，處有
期徒刑陸月，減為有期徒刑月。應執行有期徒刑伍年肆月，併
科罰金新臺幣拾萬元，罰金如易服勞役，以新臺幣壹仟元折算壹
日；扣案之捷克ＣＺ廠一００型口徑九ｍｍ制式半自動手槍壹支
（含彈匣貳個，槍枝管制編號0000000000號）及口徑
九ｍｍ制式子彈拾顆均沒收。
甲○○共同未經許可，持有手槍，處有期徒刑貳年陸月，併科罰
金新臺幣伍萬元，罰金如易服勞役，以新臺幣壹仟元折算壹日；
扣案之捷克ＣＺ廠一００型口徑九ｍｍ制式半自動手槍壹支（含
彈匣貳個，槍枝管制編號0000000000號）及口徑九ｍ
ｍ制式子彈拾顆均沒收；又共同以脅迫使人行無義務之事，處有
期徒刑陸月，減為有期徒刑月。應執行有期徒刑貳年捌月，併
科罰金新臺幣伍萬元，罰金如易服勞役，以新臺幣壹仟元折算壹
日；扣案之捷克ＣＺ廠一００型口徑九ｍｍ制式半自動手槍壹支
（含彈匣貳個，槍枝管制編號0000000000號）及口徑
九ｍｍ制式子彈拾顆均沒收。
    犯罪事實
一、乙○○明知未經中央主管機關許可，不得持有槍砲彈藥刀械
    管制條例所管制之槍彈，竟仍基於持有手槍及子彈之犯意，
    於民國九十五年九月間某日，在彰化縣北斗鎮地○路附近之
    夜市，因真實姓名年籍不詳、綽號「大豬木」之成年友人急
    需現金，乃以新臺幣（下同）十八萬元半買半週轉之方式，
    向「大豬木」購得捷克ＣＺ廠一００型口徑九ｍｍ制式半自
    動手槍一支（含彈匣二個，槍枝管制編號00000000
    00號）及口徑九ｍｍ制式子彈二十顆，並自斯時起置於其
    不知情女友甲○○位於彰化縣北斗鎮地○路六二巷四十號之
    住所房間內，復於同年月間某日，將上開槍彈移置於臺中市
    ○○○路三段三十號二樓其住所房間內，而未經許可持有之
    。嗣乙○○因甲○○不滿弟弟丁○○不賺錢養家，屢向其抱
    怨，二人乃共謀教訓丁○○，而甲○○亦知槍彈業經管制，
    不得持有，竟於同年十一月十八日八時許，與乙○○基於共
    同持有上開槍彈之犯意聯絡，攜帶槍彈，由乙○○駕駛車牌
    號碼八Ｃ－八三七０號自用小客車，搭載甲○○自臺中市返
    回甲○○位於彰化縣北斗鎮地○路六二巷四十號之住所，乙○○並於下車時，將上開制式半自動手槍一支（含彈匣一個
    ，槍枝管制編號0000000000號）插在腰際，另一
    彈匣及制式子彈二十顆，則置於車上藍色包包內未帶下車。
    乙○○與甲○○進入上址住所後，旋同至二樓丁○○之房間
    喚醒熟睡中之丁○○，復另行基於以脅迫使人行無義務之事
    之犯意聯絡，由乙○○自其腰際取出上開制式半自動手槍一
    支，脅迫丁○○必須聽其教訓並跪在甲○○面前道歉，丁○○因而心生畏懼，乃依指示跪在甲○○面前道歉而為無義務
    之事，迨乙○○、甲○○達成目的，乙○○即將上開槍枝放
    入甲○○所背皮包內。俟丁○○因不甘受脅迫，乃於渠母己○○偕同居人莊耀麟返家時呼救報警處理，並將已上車準備
    離去之乙○○自駕駛座拉下，甲○○見狀，為阻止丁○○拉
    扯乙○○，遂持路邊磚塊敲打丁○○頭部，恰為莊耀麟撥開
    而僅造成擦傷（傷害部分未據告訴）。嗣警方據報於同日九
    時四十分許前來，當場在甲○○所背皮包內扣得上開捷克Ｃ
    Ｚ廠一００型口徑九ｍｍ制式半自動手槍一支（含彈匣一個
    ，槍枝管制編號0000000000號），復於乙○○車
    內，起獲口徑九ｍｍ制式子彈二十顆（因鑑驗試射十顆，僅
    餘十顆）及空彈匣一個，始悉上情。
二、案經彰化縣警察局北斗分局報告臺灣彰化地方法院檢察署檢
    察官偵查起訴。
    理    由
壹、有關於證據能力部分：
  　按被告以外之人於審判外之言詞或書面陳述，除法律有規定
    者外，不得作為證據；又被告以外之人於檢察事務官、司法
    警察官或司法警察調查中所為之陳述，與審判中不符時，其
    先前之陳述具有較可信之特別情況，且為證明犯罪事實存否
    所必要者，得為證據，刑事訴訟法第一百五十九條第一項、
    第一百五十九條之二分別定有明文。查證人丁○○於本院之
    證述與其於警詢之證述並無明顯不符，並無刑事訴訟法第一
    百五十九條之二所規定傳聞證據例外有證據能力之情形，被
    告之選任辯護人於審理中已爭執其證據能力，是證人丁○○
    於警詢之證述應無證據能力。至辯護人雖陳稱丁○○所提房
    間照片無證據能力云云，然按照片係機械之方式所留存之影
    像，並非依憑人之記憶再加以轉述而得，要非供述證據，殊
    無「傳聞證據排除法則」之適用。另本案其他卷證所涵括之
    供述證據及非供述證據，經本院依法踐行調查證據程序，公
    訴人、被告、辯護人，均不爭執各該證據之證據能力，且亦
    查無依法應排除其證據能力之情形，是後述所引用證據之證
    據能力皆無疑義，合先敘明。
貳、實體部分：
一、認定犯罪事實所憑之證據及理由：
(一)訊據被告乙○○對於在九十五年九月間某日，自「大豬木」
    處取得上開制式半自動手槍一支（含彈匣二個，槍枝管制編
    號0000000000號）及制式子彈二十顆後即持有之
    ，暨持上開制式半自動手槍一支（含彈匣一個，槍枝管制編
    號0000000000號），脅迫證人即被害人丁○○必
    須聽其教訓並跪在被告甲○○面前道歉，致被害人丁○○畏
    懼而依指示向甲○○下跪道歉之犯罪事實，於警詢、偵查、
    本院準備程序及審理時均坦承不諱，被告甲○○則矢口否認
    有於九十五年十一月十八日當天，共同持槍脅迫丁○○下跪
    道歉之犯行，辯稱：當天伊回去彰化縣北斗鎮地○路家中後
    ，就上三樓房間拿手機並澆花，不知道乙○○有帶槍去二樓
    教訓丁○○並要求丁○○下跪的事，丁○○向伊下跪道歉時
    ，伊也嚇了一跳，且伊事後也不知乙○○把槍放在伊皮包內
    云云。
(二)經查：
  1.警方確實於九十五年十一月十八日九時四十分許，在彰化縣
    北斗鎮地○路六二巷四十號屋外，當場自被告甲○○所背皮
    包內，查獲上開捷克ＣＺ廠一００型口徑九ｍｍ制式半自動
    手槍一支（含彈匣一個，槍枝管制編號000000000
    0號），另於車牌號碼八Ｃ－八三七０號自用小客車內，起
    獲制式子彈二十顆及空彈匣一個乙節，業經被告甲○○於偵
    、審時坦認在卷，核與被告乙○○證述上開槍枝係其放入被
    告甲○○皮包內等情相符，亦據證人即本案查獲員警丙○○
    、戊○○於本院審理時結證屬實，並有前開扣案之制式半自
    動手槍一支（含彈匣二個，槍枝管制編號00000000
    00號）及制式子彈二十顆（經送鑑後試射十顆，僅餘十顆
    ）可資佐證。且該等扣案槍、彈經送請內政部警政署刑事警
    察局以性能檢驗法、制式子彈試射法、電解腐蝕法鑑驗結果
    ，認：(一)送鑑制式手槍（含彈匣二個）（槍枝管制編號0
    000000000號），係捷克ＣＺ廠製一００型口徑九
    ｍｍ之制式半自動手槍，槍號已磨滅，經以電解腐蝕法重現
    結果，因磨滅過深無法重現，槍管內具六條右旋來復線，機
    械性能良好，可擊發同口徑制式子彈，具殺傷力；(二)子彈
    二十顆（試射十顆），均係口徑九ｍｍ制式子彈，皆具殺傷
    力等情，有該局九十五年十二月十二日刑鑑字第０九五０一
    七六四三二號槍彈鑑定書一件在卷可稽（見臺灣彰化地方法
    院檢察署九十五年度偵字第一０六二九號卷第六五頁）。
  2.被告乙○○、甲○○上開於九十五年十一月十八日，共同持
    槍脅迫丁○○下跪道歉之犯行，業經證人丁○○於九十五年
    十一月二十九日偵查中以證人身分具結證陳：九十五年十一
    月十八日早上九時許，渠在戶籍地二樓睡覺，乙○○就敲門
    找渠，並以右手從腰部拿出槍指著渠，渠害怕坐在床上不敢
    動，乙○○數落渠一頓並叫渠跪在姊姊甲○○面前道歉，渠
    就按乙○○的話做，跪在姊姊面前跟姊姊道歉，當時姊姊就
    在渠房間門口，從一開始就在乙○○身旁，並冷眼旁觀，之
    後乙○○就當渠的面叫姊姊過去把皮包打開，並把槍放在姊
    姊皮包，由甲○○背在身上，等渠媽媽回來，渠就衝下去跟
    媽媽說乙○○有槍，趕快報警，乙○○想要上車逃逸，被渠
    拉下來拖到一樓等警察到，甲○○看到渠跟乙○○拉扯，有
    拿磚塊從渠頭上敲下去，是渠跟警察說槍在甲○○皮包內，
    該皮包甲○○從頭到尾都背著；甲○○並非等到渠跪著才下
    樓，乙○○拿出槍前，甲○○就在門口了，甲○○有看到乙○○拿槍指著渠叫渠跪下等語明確（見臺灣彰化地方法院檢
    察署九十五年度偵字第一０六二九號卷第二七至二九頁），
    復於本院審理時，作證結稱：九十五年十一月十八日上午九
    時許渠在二樓房間睡覺，聽到乙○○敲門才起床，乙○○從
    腰間拿出一把槍指著渠的頭，當時渠很害怕就坐在床上，這
    時渠姐姐站在房門看，雙手環抱胸前，冷眼旁觀，皮包背在
    身上，沒有出面阻止，乙○○說渠姐在外面賺錢很辛苦，渠
    不尊重她，就拿槍叫渠到姊姊面前跪下，渠很害怕，就走到
    姊姊面前跪下，當時甲○○雙手環抱胸前，表情很恐怖，看
    起來冷血無情，渠跪下道歉後，他們二人覺得目的達到了，
    乙○○就叫渠站起來，那時渠姊姊還是站在房門口繼續看，
    都沒有阻止，當時甲○○從頭到尾都背著皮包，乙○○把皮
    包拉鍊打開，直接把槍放在皮包內，甲○○並沒有把皮包拿
    下來；渠下跪之後，甲○○有打電話跟媽媽說替媽媽教訓兒
    子；之後甲○○就叫乙○○趕快走，渠就要拖延乙○○，假
    裝電腦壞掉，要乙○○幫忙修理，直到渠媽媽回來，渠就衝
    到樓下說他們有槍，甲○○、乙○○就要逃離，渠覺得受到
    很大侮辱，就從駕駛座把乙○○拉下來，甲○○看到這情形
    ，就拿磚塊敲渠的後腦，但有被莊耀麟撥掉，警方到現場後
    ，甲○○就裝作無事越走越遠，渠就告訴警察槍在皮包內，
    甲○○才停下等詞甚詳（見本院卷九十六年九月十二日審判
    筆錄第六至八頁）。稽之證人丁○○於偵查、審理時之證述
    ，係經具結所為，如有虛偽不實，須受偽證罪之處罰，雖被
    告甲○○辯稱伊與證人丁○○自小感情不睦，惟被告甲○○
    與證人丁○○間頂多不常說話，並無深仇大怨，業據證人丁○○、證人即被告甲○○之母己○○證陳在卷，倘被告甲○○未參與本案，伊二人又屬姊弟至親之關係，證人丁○○何
    須於偵訊、審理中多次堅指被告甲○○亦一同持槍脅迫證人
    丁○○下跪不移？豈有甘冒受偽證罪刑事追訴之風險，設詞
    構陷被告甲○○之可能？足見證人丁○○之上開證述，並非
    子虛，而可採信。參以證人己○○亦到庭具結證稱：「（案
    發當天甲○○是不是有打電話給你？說了何事？）有，我當
    時就保留不要講，她還要講出來，害自己。她說我幫你管教
    兒子，叫他跪下。」等情（見本院卷九十六年十月九日審判
    筆錄第十五頁），亦核與被告甲○○自承：當天早上丁○○
    向伊下跪道歉後，伊有打電話告訴媽媽丁○○下跪一事相符
    ，以此相互勾稽，堪認被告乙○○、甲○○確有於九十五年
    十一月十八日，在被告甲○○上址住處持槍命丁○○下跪道
    歉無訛。至被告乙○○事後陳稱僅其一人持槍要求丁○○聽
    其教訓並下跪，甲○○並不知情云云，不僅與證人丁○○所
    證相佐，復觀之被告乙○○、甲○○已論及婚嫁，感情甚篤
    ，不願意被告甲○○同受牢獄之災，致為被告甲○○脫罪，
    以人性角度衡之，可以理解，其證詞難免有迴護之虞，不足
    採信。
  3.此外，復有照片二十幀存卷可參，核與被告乙○○前揭自白
    相符，堪予採信；被告甲○○上開所辯，係事後卸責之詞，
    不足為採。本案事證明確，被告乙○○、甲○○共同持槍，
    並迫使證人丁○○下跪而行無義務之事，堪以認定。
(三)至被告乙○○及其辯護人雖辯稱：扣案子彈二十顆及彈匣一
    個是被告乙○○帶同警方至車牌號碼八Ｃ－八三七０號自用
    小客車起獲，符合自首規定云云。惟按槍砲彈藥刀械管制條
    例第十八條第一項減免其刑之規定，係以自首為前提，而依
    刑法第六十二條自首之規定，須對於未發覺之犯罪，坦承犯
    行，且所謂發覺，不以有偵查犯罪之機關或人員確知其人犯
    罪無誤為必要，僅須有確切之根據得為合理之可疑者，即屬
    之。經查：本案係因證人丁○○報警處理而查獲，且證人丁○○於員警丙○○、戊○○到場時，旋向員警表明被告乙○○持槍命渠下跪，槍枝放在甲○○皮包內，另依照警方辦案
    經驗，一般有槍就有子彈，是員警先將被告乙○○帶回警局
    ，並確定車內還有槍彈後，再帶同被告乙○○去搜車等情，
    業據證人丙○○、戊○○於本院審理時結證無訛（見本院卷
    九十六年七月十日審判筆錄第四、五、六、十三頁），則本
    案乃員警已發覺被告乙○○犯罪後而對其調查，縱被告乙○○所辯子彈係其供出放置在自用小客車後座一節屬實，然被
    告乙○○上開坦承持有子彈前，警方已有確切之根據，合理
    懷疑被告乙○○非法持有槍、彈，因之，被告乙○○上開坦
    承持有子彈，應僅係自白，尚非自首。又犯槍砲彈藥刀械管
    制條例之罪，於偵查或審判中自白，供述全部槍砲、彈藥之
    來源及去向，因而查獲或因而防止重大危害治安事件之發生
    者，減輕或免除其刑，槍砲彈藥刀械管制條例第十八條第四
    項前段定有明文，是除自白持有槍、彈外，並須供述全部槍
    、彈之來源及去向，始有該減免其刑規定之適用，本案縱使
    被告乙○○曾向員警供陳子彈置於前開自用小客車後座，惟
    被告乙○○並無供出該槍、彈之來源及去向，當亦無槍砲彈
    藥刀械管制條例第十八條第四項前段規定之適用（最高法院
    九十五年度臺上字第四四二八號刑事判決意旨參照）。
二、論罪科刑部分：
(一)核被告乙○○、甲○○未經許可，持有制式半自動手槍、制
    式子彈及持槍使證人丁○○行無義務之事等行為，均係犯槍
    砲彈藥刀械管制條例第七條第四項之「未經許可持有制式手
    槍罪」、同法第十二條第四項之「未經許可持有子彈罪」及
    刑法第三百零四條之「強制罪」。被告乙○○、甲○○間，
    皆有犯意聯絡及行為分擔，為共同正犯。被告乙○○、甲○○以一持有行為，同時觸犯上開持有手槍及持有子彈二罪名
    ，為想像競合犯，均應依刑法第五十五條規定，各論以較重
    之未經許可，持有手槍罪。再被告乙○○、甲○○所犯上開
    持有手槍罪、強制罪二罪，犯意各別，行為互殊，皆應予分
    論併罰。
(二)查被告甲○○所犯槍砲彈藥刀械管制條例第七條第四項之非
    法持有槍枝罪，其法定刑為五年以上有期徒刑，併科新臺幣
    一千萬元以下罰金，觀諸被告甲○○前後持有該等扣案槍彈
    之時間非長，其惡性與犯罪情節較諸擁槍自重者有重大差異
    ，對社會治安之危害較輕，本院衡以上情，認其犯罪情狀尚
    非無可憫恕，縱使科處最輕法定本刑猶嫌過重，在客觀上足
    以令人同情，爰依刑法第五十九條規定，就所犯持有槍枝罪
    ，減輕其刑。
(三)爰審酌被告乙○○、甲○○均明知未經主管機關許可不得持
    有槍彈，竟仍持有，對社會治安存有潛在之危險，且以之脅
    迫證人丁○○下跪道歉，對證人丁○○之身心造成巨大壓力
    ，惟兼衡其等持有之槍、彈數目非鉅，犯罪手段未若一般持
    有槍砲彈藥類型犯罪之兇殘，暨被告二人所持槍彈之時間長
    短不一，被告乙○○犯後坦承犯行，尚有悔過之意，而被告
    甲○○砌詞否認，態度不佳等一切情狀，各就其等所犯前揭
    二罪，分別量處如主文第一項、第二項所示之刑，並就併科
    罰金部分依刑法第四十二條第三項諭知易服勞役之折算標準
    。又被告乙○○、甲○○本案強制罪部分之犯罪時間均在九
    十六年四月二十四日以前，合於中華民國九十六年罪犯減刑
    條例第二條第一項第三款之減刑條件，皆應予減其宣告刑二
    分之一，暨依刑法第五十一條第五款之規定，定其應執行之
    刑與就併科罰金部分諭知易服勞役之折算標準，以示懲儆。
(四)扣案之捷克ＣＺ廠一００型口徑九ｍｍ制式半自動手槍一支
    （含彈匣二個，槍枝管制編號0000000000號）及
    口徑九ｍｍ制式子彈十顆（扣案二十顆，送鑑後試射十顆）
    ，均係違禁物，應依刑法第三十八條第一項第一款之規定，
    分別於被告乙○○、甲○○所宣告之刑後，宣告沒收之。至
    其餘十顆扣案之口徑九ｍｍ制式子彈，因囑託內政部警政署
    刑事警察局鑑驗，經試射擊發而失其子彈之結構及性能，不
    再具有殺傷力，業失其違禁物之性質，爰不另為沒收之諭知
    ，附此敘明。
(五)被告甲○○雖聲請函查證人丁○○國中時期遭退學之記錄，
    以證明證人丁○○品行不佳，證言之證明力堪虞，惟前開事
    實與本案之待證事實無涉，應無函調之必要，爰依刑事訴訟
    法第一百六十三條之二第二項第二款，駁回被告甲○○之聲
    請。
據上論斷，應依刑事訴訟法第二百九十九條第一項前段，槍砲彈
藥刀械管制條例第七條第四項、第十二條第四項，刑法第十一條
前段、第二十八條、第三百零四條、第五十五條、第四十二條第
三項、第三十八條第一項第一款、第五十一條第五款、第五十九
條，刑法施行法第一條之一第一項、第二項前段，中華民國九十
六年罪犯減刑條例第二條第一項第三款、第七條，判決如主文。
本案經檢察官郭玄義到庭執行職務。
中　　華　　民　　國　　96　　年　　11　  月　　15　  日
                  刑事第四庭    審判長法  官  周淡怡
                                      法  官  吳永梁
                                      法  官  周莉菁
以上正本證明與原本無異。
如不服本判決，應於判決送達後10日內，向本院提出上訴書狀，
上訴書狀應「敘述具體上訴理由」，並按他造當事人之人數附繕
本。「切勿逕送上級法院」。
告訴人或被害人對於判決如有不服具備理由請求檢察官上訴者，
其上訴期間之計算係以檢察官收受判決正本之日期為準。
中　　華　　民　　國　　96　　年　　11　  月　　15　  日
                                      書記官  黃當易
附錄本判決論罪科刑法條：
槍砲彈藥刀械管制條例第七條
未經許可，製造、販賣或運輸火砲、肩射武器、機關槍、衝鋒槍
、卡柄槍、自動步槍、普通步槍、馬槍、手槍或各類砲彈、炸彈
、爆裂物者，處死刑、無期徒刑或七年以上有期徒刑；處徒刑者
，併科新台幣三千萬元以下罰金。
未經許可，轉讓、出租或出借前項所列槍砲、彈藥者，處無期徒
刑或五年以上有期徒刑，併科新台幣一千萬元以下罰金。
意圖供自己或他人犯罪之用，而犯前二項之罪者，處死刑或無期
徒刑；處徒刑者，併科新台幣五千萬元以下罰金。
未經許可，持有、寄藏或意圖販賣而陳列第一項所列槍砲、彈藥
者，處五年以上有期徒刑，併科新台幣一千萬元以下罰金。
第一項至第三項之未遂犯罰之。
槍砲彈藥刀械管制條例第十二條
未經許可，製造、販賣或運輸子彈者，處一年以上七年以下有期
徒刑，併科新台幣五百萬元以下罰金。
未經許可，轉讓、出租或出借子彈者，處六月以上五年以下有期
徒刑，併科新台幣三百萬元以下罰金。
意圖供自己或他人犯罪之用，而犯前二項之罪者，處三年以上十
年以下有期徒刑，併科新台幣七百萬元以下罰金。
未經許可，持有、寄藏或意圖販賣而陳列子彈者，處五年以下有
期徒刑，併科新台幣三百萬元以下罰金。
第一項至第三項之未遂犯罰之。
刑法第三百零四條：
以強暴脅迫使人行無義務之事或妨害人行使權利者，處三年以下
有期徒刑、拘役或三百元以下罰金。
